【裁判字號】    96,訴,607
【裁判日期】    970229
【裁判案由】    分配表異議之訴
【裁判全文】
臺灣屏東地方法院民事判決               96年度訴字第607號
原      告  辛○○
            壬○○
            丙○○
            癸○○
            寅○○○
前列五人共同
訴訟代理人  顏宏斌律師
被      告  第一商業銀行股份有限公司
法定代理人  丁○○
訴訟代理人  卯○○
            戊○○
被      告  丑○○
            甲○○
上列一人
訴訟代理人  乙○○    住同上
被      告  子○○    住屏東縣.
訴訟代理人  林維毅律師
被      告  己○○    住屏東縣.
                      身分證統.
被      告  庚○○    住屏東縣.
上列當事人間請求分配表異議之訴事件，本院於民國97年2 月15
日言詞辯論終結，判決如下：
    主  文
原告之訴駁回。
訴訟費用由原告負擔。
    事實及理由
一、本件被告丑○○、己○○、庚○○等人經合法通知未於言詞
    辯論期日到場，被告甲○○則未於最後言詞辯論期日到場，
    核無民事訴訟法第386 條各款所列情形，爰依原告聲請，由
    其一造辯論而為判決。
二、原告起訴主張：原告5 人係本院95年度執字第6259號拍賣抵
    押物強制執行事件（下稱前揭執行事件）之抵押權人，合先
    說明。
(一)、其中被告己○○前分別向原告辛○○借款新臺幣（下同）9
    百萬元，向原告癸○○借款6 百萬元，並提供其所有坐落屏
    東縣恆春鎮○○段273 地號土地（以下稱系爭273 號土地）
    ，設定第2 順位抵押權予原告辛○○、癸○○2 人，作為上
    開借款之擔保。而被告己○○就系爭273 號土地則設定第一
    順位抵押權予被告第一商業銀行股份有限公司（下稱第一商
    業銀行）。
(二)、另被告庚○○曾向原告壬○○、丙○○、癸○○、寅○○○
    共同貸款5 百萬元，原告壬○○部分為3 百萬元，而原告丙○○、癸○○、寅○○○等3 人部分為2 百萬元，被告庚○○並提供其所有坐落屏東縣恆春鎮○○段272 地號土地中之
    應有部份194681分之90033 （以下稱系爭272 號土地），設
    定第2 順位抵押權予原告壬○○、丙○○、癸○○、寅○○○等4 人，作為上開共同借款之擔保。而被告庚○○就系爭
    272 號土地所有權全部，則設定第一順位抵押權予被告第一
    商業銀行股份有限公司（下稱第一商業銀行）。
(三)、惟本院前揭執行事件合計強制執行被告己○○所有系爭273
    號土地、被告庚○○所有系爭272 號土地及位於其上之未保
    存登記建物，及同段273-1 地號土地（下稱系爭273-1 號土
    地），前開3 筆土地均設定第1 順位抵押權予被告第一商業
    銀行。上述4 筆不動產（土地與建物）均已在本院前揭執行
    事件程序予以拍定，並製作如附件一所示之分配表在案，然
    本院系爭執行事件如附件一所示之分配金額並不正確，原告
    迭經聲明異議，部分被告並不同意，原告乃有提起本訴之必
    要，而因原告之本訴勝敗結果，影響所有分配債權人可分得
    之金額，故將執行事件中之執行債務人與原告外之其餘執行
    債權人同列為被告。
(四)、又本件前揭執行事件如依附件一所示表一至表五結果分配金
    額，則第一商業銀行之債權額含利息與違約金，僅列於附件
    一所示表一由系爭273 號土地全額受償後，對於附件一表二
    至表五其餘擔保物或財產即不再列受償金額，對於系爭273
    號土地之第2 順位抵押權人即原告辛○○、癸○○之權益影
    響極大，因倘該分配表分配結果，原告等人之抵押債權分配
    金額均有不足額受償，反倒是普通債權人之被告子○○可足
    額受償，再者，造成尚有案款餘額可返還被告庚○○之不公
    平現象，故附件一之分配表甚不公平亦屬違法，應將第一順
    位抵押權債權額平均分配予表一及表五中分配之，才不會形
    成附件一分配表之失衡結果，且參考修正民法物權編有關規
    定，亦其中第875 條至第875 條之3 規定，乃採分配主義，
    第875 條之2 則採價額比例分擔主義，第875 條之1 、第87
    5 條之2 、第875 條第2 項採全部調整主義，因參酌修正民
    法物權編之修正精神，應以原告聲明所示附件二之分配表較
    符法制及公平原則，並於本院聲明：本院95年度執字第6259
    號強制執行事件中，於96年9 月5 日製作之分配表（即附件
    一附表），其分配金額應更正如附件二之附表所示。
三、被告方面：
(一)、第一商業銀行則以：本件不論採用本院前揭執行事件96年9
    月5 日之分配表（即附件一附表）或如原告聲明提出之分配
    表（即附件二附表），其均可足額受償，故採何分配表均無
    意見，但本件被告應不需負擔訴訟費用等語。故於本院聲明
    如判決主文所示。
(二)、被告子○○則以：原告主張引用之民法第875 條第2 項、第
    875 條之1 、第875 條之2 等修正規定，係於96年3 月28日
    經總統公布後，並自公布後6 個月開始施行，即應自96年9
    月28日施行，本件前揭執行事件於96年9 與5 日製作之分配
    表，自無受上開新增訂規定條文拘束餘地，而按「為同一債
    權之擔保，於數不動產上設定抵押權，而未限定各個不動產
    所負擔之金額者，抵押權人得就各個不動產賣得價金，受債
    權全部或一部之清償」民法第875 條定有明文，被告第一商
    業銀行與被告己○○、庚○○並未限定各個不動產負擔之金
    額，則被告第一商業銀行得就各個不動產賣得價金受債權全
    部或一部之清償，則前揭執行事件將被告第一商業銀行之債
    權額依照附件一之附表分配，與民法第875 條規定相符，再
    者，被告子○○雖為普通債權人，但不論依據本院前揭執行
    事件中，於96年6 月14日、同年8 月28日、同年9 月5 日之
    分配表分配結果，其執行費及債權額均可足額受償，原告主
    張起訴為無理由等語置辯，並於本院聲明：如判決主文所示
    。
(三)、被告甲○○未於最後言詞辯論期日到場，茲據其前到庭陳述
    略以：本件只要執行費用可以分配到即可，其餘無意見，並
    希望原告撤回對其之訴訟等語置辯。
(四)、被告己○○、庚○○、丑○○均未於言詞辯論期日到場，亦
    未提出準備書狀作何聲明或陳述為抗辯。
四、按「異議未終結者，為異議之債權人或債務人，得向執行法
    院對為反對陳述之債權人或債務人提起分配表異議之訴。但
    異議人已依同一事由就有爭執之債權先行提起其他訴訟者，
    毋庸再行起訴，執行法院應依該確定判決實行分配。」、「
    聲明異議人未於分配期日起十日內向執行法院為前二項起訴
    之證明者，視為撤回其異議之聲明；經證明者，該債權應受
    分配之金額，應行提存。」、「前項期間，於第40條之1 有
    反對陳述之情形，自聲明異議人受通知之日起算。」，強制
    執行法第41條第1 、3 、4 項分別定有明文。
五、經查：(一)本件原告與被告間之債務人為被告己○○或庚○○
    、有無提出執行名義、有無優先受償、以及有無債務人有無
    提供擔保品以為債權擔保等情，均詳如附件三之債權人與債
    務人附表所示內容，且經本院調閱本院前揭執行卷審閱無誤
    ，有各當事人提出之本院拍賣抵押物裁定、支付命令、本票
    裁定暨各確定證明書、他項權利證明書、抵押權設定契約書
    、土地登記謄本等附於本院前揭執行卷可參，亦為到庭兩造
    所未爭執，其餘被告丑○○、己○○、庚○○則並未到場爭
    執，附件三之附表所示內容可信屬實。
(二)、次查，本院前揭執行事件最初定96年4 月27日實行分配之時
    ，被告丑○○已對原告辛○○、癸○○之債權存在與否存疑
    ，並表明應將原告2 人可分配金額分歸被告丑○○與甲○○
    按債權比例受償，提出聲明異議在案，有其96年4 月24日聲
    明異議狀在卷可稽（附於本院前揭執行卷），至原告等人則
    於同年4 月24日亦對分配表提出聲明異議到院，有其等聲明
    異議狀在卷可參，被告庚○○則於同年7 月6 日分配期日，
    到庭以言詞對原告等人之參與分配提出異議，有言詞陳述筆
    錄可稽，嗣本院執行處定於同年9 月21日為分配期日，原告
    等人對於本院同年8 月28日即如附件一所示之更正分配表，
    再度於同年9 月18日聲明異議到院，有其等之聲明異議狀附
    於前揭執行卷可稽，惟查，原告等人於96年9 月18日提出聲
    明異議後，嗣於同年11月12日始具狀向本院提出本訴及向本
    院執行處陳報起訴之情，有其起訴狀與陳報狀在卷可稽，亦
    經本院調閱前揭執行卷審閱無誤，而查，本院執行處所定分
    配期日為同年9 月21日，原告嗣於96年11月12日始具狀提出
    本訴並向本院執行處陳報，依據前揭強制執行法第41條第3
    項規定，「聲明異議人未於分配期日起十日內向執行法院為
    前二項起訴之證明者，視為撤回其異議之聲明，」，
    本件原告自分配期日（即96年9 月21日）起迄至提起本訴及
    陳報執行法院之時（即均為96年11月12日），已逾10日之規
    定，其聲明異議依法視為撤回，聲明異議既視為撤回，異議
    自已告終結，雖嗣後本院執行處於96年10月30日始將原告等
    人之異議通知其餘債權人與債務人，並告知原告等人應為起
    訴之證明，然此遵期起訴證明核與執行處有無告知應予起訴
    無涉；且查，被告第一商業銀行收受異議狀後對原告之異議
    並未反對意見，其餘被告甲○○、丑○○、己○○、子○○
    、庚○○等人則未對原告等人異議內容表示意見到院，此經
    本院依職權調閱前揭執行卷閱明無誤，則原告提起本訴顯與
    前揭強制執行法第41條第1 項規定分配表異議之訴要件不合
    ，其訴顯為無理由，應予駁回。
六、綜上所述，原告提起本件分配表異議之訴，請求判決如其聲
    明所示，為無理由，應予駁回。
據上論結：原告之訴為無理由，依民事訴訟法第385 條第1 項前
段、第78條、第85條第1 項前段，判決如主文。
中    華    民    國    97    年    2     月    29    日
                  民事第一庭    法  官  潘快
如不服本判決，應於收受送達後二十日內向本院提出上訴書狀，
其未表明上訴理由者，應於提出上訴後二十日內向本院補提理由
書狀（均須按他造當事人之人數附繕本）
                                書記官  李勝群
中    華    民    國    97    年    2    月    29    日
附件三：債權人與債務人附表
┌────┬────┬───┬────────┬───────┬──────┐
│當事人  │優先受償│債務人│擔保物有無      │執行名義      │備註        │
│        │順序    │      │                │              │            │
├────┼────┼───┼────────┼───────┼──────┤
│被告：  │第1 順位│己○○│有1 筆（系爭273 │本院拍賣抵押物│債權額詳如附│
│第一商業│        │      │地號土地所有權全│裁定、        │件一附表。  │
│銀行股份│        │      │部）            │抵押債務人：莊│            │
│有限公司├────┼───┼────────┤久毅          │未保存登記建│
│        │第1 順位│庚○○│有2 筆（系爭272 │借款主債務人：│物不能分配受│
│        │        │      │號、273-1 號土地│庚○○        │償          │
│        │        │      │所有權全部）    │              │            │
├────┼────┼───┼────────┼───────┼──────┤
│原告：  │第2 順位│己○○│有1 筆（系爭273 │無執行名義、主│債權額詳如附│
│辛○○  │        │      │地號土地）      │債務人己○○  │件一附表。  │
├────┼────┼───┼────────┼───────┼──────┤
│原告：  │第2 順位│己○○│同上            │同上          │同上        │
│癸○○  │        │      │                │              │            │
│        ├────┼───┼────────┼───────┼──────┤
│        │第2 順位│庚○○│有1 筆（系爭272 │無執行名義、主│債權額詳如附│
│        │        │      │號土地應有部份  │債務人己○○  │件一附表。  │
│        │        │      │194681分之90033 │              │未保存登記建│
│        │        │      │）              │              │物不能分配受│
│        │        │      │                │              │償          │
├────┼────┼───┼────────┼───────┼──────┤
│原告：  │第2 順位│庚○○│同上            │同上          │同上        │
│丙○○  │        │      │                │              │            │
├────┼────┼───┼────────┼───────┼──────┤
│原告：  │第2 順位│庚○○│同上            │同上          │同上        │
│寅○○○│        │      │                │              │            │
├────┼────┼───┼────────┼───────┼──────┤
│原告：  │第2 順位│庚○○│同上            │同上          │同上        │
│壬○○  │        │      │                │              │            │
├────┼────┼───┼────────┼───────┼──────┤
│被告：  │普通    │己○○│無              │本院確定支付命│債權額詳如附│
│甲○○  │        │      │                │令            │件一附表。  │
│        │        │      │                │              │未保存登記建│
│        │        │      │                │              │物不能分配受│
│        │        │      │                │              │償          │
├────┼────┼───┼────────┼───────┼──────┤
│被告：  │普通    │己○○│無              │本院確定民事判│債權額詳如附│
│丑○○  │        │      │                │決、民事裁定  │件一附表。  │
│        │        │      │                │              │            │
│        │        │      │                │              │            │
│        │        │      │                │              │            │
├────┼────┼───┼────────┼───────┼──────┤
│被告：  │  普通  │庚○○│無              │本院確定本票裁│債權額詳如附│
│子○○  │        │      │                │定            │件一附表。  │
│        │        │      │                │              │未保存登記建│
│        │        │      │                │              │物得分配受償│
└────┴────┴───┴────────┴───────┴──────┘


司法院資訊處製作；財團法人民間司法改革基金會備份。
